臺灣桃園地方法院民事裁定　　　　　　　110年度婚字第423號
原　　　告　甲○○　


訴訟代理人　蕭俊龍律師
被　　　告　乙○○　　（現應受送達處所不明）
上列當事人間請求離婚事件，本院裁定如下：
    主  文
本件移送臺灣臺中地方法院。
    理  由
一、按法院受理家事事件之全部或一部不屬其管轄者，除當事人
    有管轄之合意外，應依聲請或依職權以裁定移送於其管轄法
    院，家事事件法第6 條第1 項前段定有明文。次按確認婚姻
    無效、撤銷婚姻、離婚、確認婚姻關係存在或不存在事件，
    專屬下列法院管轄：⑴夫妻之住所地法院，⑵夫妻經常共同
    居所地法院，⑶訴之原因事實發生之夫或妻居所地法院；當
    事人得以書面合意定管轄法院，不受前項規定之限制；第1
    項事件夫或妻死亡者，專屬於夫或妻死亡時住所地之法院管
    轄。不能依前3 項規定定法院管轄者，由被告住、居所地之
    法院管轄；被告之住、居所不明者，由中央政府所在地之法
    院管轄，家事事件法第52條復有明定。
二、本件原告主張兩造於民國91年6 月3 日在大陸地區結婚，於
    同年9 月30日在臺辦理結婚登記，其後被告即失聯，原告不
    知被告有無入境，亦未於被告同住，迄今已20年，為此，依
    民法第1052條第1 項第5 款、第2 項規定，請求擇一判決離
    婚等語。是本件聲請人訴請離婚，應適用家事訴訟程序，除
    兩造有以書面合意定管轄法院外，應專屬兩造之共同住所地
    、經常共同居所地或訴之原因事實發生地法院管轄。查被告
    為大陸地區人民，於91年6 月3 日與原告結婚時，原告係設
    籍於臺中市○區○○路0 段000 號14樓之7 ，並於臺中市北
    區戶政事務所辦理結婚登記，現設籍桃園市龜山區戶政事務
    所，而被告於92年12月27日以探親為由申請來臺時所載來地
    址亦為前揭臺中市北區址等情，有原告之戶籍謄本、臺中市
    北區戶政事務所檢送之兩造結婚登記相關資料、內政部移民
    署檢送之被告進入臺灣地區旅行證申請書等件在卷為憑，且
    原告到庭自承原本住在臺中，所以與被告結婚時約定要住臺
    中，於2 年前才因安置而入住桃園至亨護理之家，未曾與被
    告一起在桃園住過等語，足認兩造結婚當時約定之住所，應
    為原告前揭位於臺中市北區之住所，兩造既已約定婚後共同
    住所在臺中市，且未合意變更約定住所，是本件兩造婚後之
    住所仍應為前揭臺中市北區址。原告雖主張現住所位於桃園
    ，被告遺棄原告及兩造分居事實持續進行中，而為本院就本
    件有管轄權，惟依原告主張，被告於91年結婚後即未來臺與
    原告同住而有惡意遺棄之情，則該惡意遺棄之事實應係發生
    在臺中市，且原告自陳其約2 年前始因安置而居住於桃園，
    即兩造分居之近20年期間，原告極大部分時間係居住於臺中
    市，若依原告前開立論結果，將導致原告得以單方遷移住所
    之方式，創設不同之管轄法院，有悖離婚訴訟應由專屬法院
    管轄之立法意旨，自不足採。原告復主張因被告未曾與原告
    共同於臺中市居住生活，依家事事件法第52條第4 項後段規
    定，應移送臺灣臺北地方法院，惟兩造既已約定婚後住所為
    臺中市，且未合意變更約定住所，而可依家事事件法第52條
    第1 項規定定其管轄法院，亦無適用同條第4 項規定定其管
    轄之餘地。本件兩造婚後之住所既仍為原所約定之前揭臺中
    市北區址，訴之原因事實發生地亦在臺中市北區，且兩造未
    有書面合意定本院為管轄法院，從而，本件應由臺灣臺中地
    方法院專屬管轄，原告向無管轄權之本院起訴，顯有違誤，
    爰依職權將本件移送至該管轄法院。
三、爰依首開規定，裁定如主文。
中    華    民    國  110     年    10    月    30    日
                    家事法庭    法  官  羅詩蘋
以上正本證明與原本無異。
如對本裁定抗告須於裁定送達後10日內向本院提出抗告狀，並繳
納抗告裁判費新臺幣1,000 元。
中    華    民    國   110    年    10    月    31    日
                                書記官  黃雅慧